臺灣臺南地方法院交通事件裁定　　　　　94年度交聲字第18號
移送機關　交通部公路總局嘉義區監理所麻豆監理站
受處分人
即異議人　甲○○　男　31歲.
上列受處分人因違反道路交通管理處罰條例案件，對於交通部公
路總局嘉義區監理所麻豆監理站民國94年1月6日所為之裁決處分
（處分案號：麻監裁罰字第裁75-Z00000000號），聲明異議，本
院裁定如下：
    主  文
異議駁回。
    理  由
一、聲明異議意旨略以：受處分人即異議人甲○○於民國93年12
    月3日9時17分許，駕駛車牌號碼Z5─383號營業遊覽大客車
    ，在尚未抵達國道一號南下257.2公里（即戰備道）處之前
    ，因進行超車，而在該路段之前即允許大型車輛可因超車需
    要而行駛內側車道之路段，切入內側車道以為超車，因所欲
    超越之車輛為大型車，視線上無從得知前方外側有否設置大
    型車禁行內側車道標誌，在超車動作進行當中亦未見到內側
    中央分隔島有設置任何大型車禁行內側車道標誌，於是整個
    超車動作完成時即跨越兩個不同規定之路段，超車動作完成
    回到外側車道行駛一段時間後，卻遭警方攔查指稱未依規定
    車道行駛並舉發，在向警方人員敘明狀況後，警方仍執意開
    單，完全不論駕駛人所謂的違規乃因無可視、可獲悉之交通
    標誌以遵行而致。從而，異議人不服原裁處，而提起本件異
    議。
二、按汽車行駛於高速公路或設站管制之道路，而不遵管制之規
    定者，處汽車駕駛人新台幣3千元以上6千元以下罰鍰；並記
    違規點數1點，道路交通管理處罰條例第33條第1項及第63條
    第1項第1款分別定有明文。又按汽車行駛高速公路，其車道
    之使用，除因交通事故及道路施工依臨時或可移動標誌指示
    或公路警察指揮外，應依設置之交通標誌、標線或號誌之規
    定，高速公路交通管制規則第8條第1項亦規定甚明。
三、經查：
  (一)本件受處分人即異議人甲○○於93年12月3日上午9時17分許
    ，駕駛車牌號碼Z5─383號營業遊覽大客車，行經國道一號
    南下257.2公里處時，未依規定車道行駛（大型車於設有禁
    止行駛內線車道路段，行駛內線車道），經警隨車在後稽查
    予以攔停，告知其違規事實，當場開單舉發等情，有內政部
    警政署國道公路警察局公警局交字第Z00000000號舉發違反
    道路交通管理事件通知單、內政部警政署國道公路警察局第
    四警察隊93年12月24日公警四交訴字第0930002210號函、及
    國道一號公路259.7公里北向、256.8公里南向之照片遠景圖
    2張等附卷可稽。且異議人亦不否認於前開時間，駕駛營業
    遊覽大客車，在禁止大型車行駛內側車道路段，有行駛內側
    車道之行為，而為警在上述地點攔停製單舉發之事實。
  (二)證人即執行勤務舉發本違規事件之內政部警政署國道公路警
    察局第四警察隊警員陳得財於本院調查時到庭陳證：「（問
    ：本件是否你告發的，情形如何？）是我告發的，當時我們
    是執行巡邏勤務，我們巡邏時戰備跑道是我們的重點項目，
    我們當時是將巡邏車停在257.2公里處，當時我看到異議人
    的大客車進入該戰備跑道時就是行駛在內側車道，且該大客
    車亦無打方向燈要變換車道的行為，所以我們就開警示燈鳴
    警報器，並開駛巡邏車去攔停異議人的大客車，至於異議人
    行經當時外側車道是否有其他車輛，因時間已久，並我們每
    天執行攔停的數項又多，所以我已不記得了，而該戰備跑道
    開始處是256.8公里，又當時異議人行經我們巡邏車停放處
    時，仍行駛在內側車道，並無變換車道的意思，是後來看到
    我們巡邏車追上去了才變換車道並靠邊行駛」、「（該處戰
    備跑道為何處？內側有無禁制標誌？）該處是嘉義民雄路段
    ，內側確實沒有禁制標誌但是外側有禁制標誌」等語。且參
    諸執勤警員係依法執行公務，與異議人並不相識，素無怨隙
    ，苟非實情，自無須恣意誣攀之理；況警員執行公務本身受
    行政懲處責任之監督，到庭具結作證更以刑罰擔保其真實性
    ，應無甘冒行政懲處及刑法偽證罪責任而刻意誣陷之必要，
    應可信賴警員陳得財前開陳證為真實。
  (三)異議人雖辯稱：伊係在允許大型車輛可因超車而行駛內側車
    道之路段超車，而行駛在內側車道，因所欲超越之車輛為大
    型車，而無法得知外側有無設置大型車禁行內側車道標誌，
    並在該路段內側中央分隔島亦未設置任何大型車禁行內側車
    道標誌，伊因無從獲悉交通標誌，始行駛在內側車道上云云
    。然查，該路段之「大型車禁行內側車道」之禁制標誌，在
    前開戰備道前之外側車道已有明白標示，則異議人駕車行經
    該處時，本可輕易發現該設制於外側車道之禁制標誌，此有
    卷附之國道一號公路259.7公里北向、及256.8公里南向之照
    片遠景圖2張可參；是尚難僅以異議人空言辯稱所超越之車
    輛係大型車，無法看到外側之標誌為由，主張未違反高速公
    路交通管制規則之規定。復異議人於本院調查時陳稱：伊係
    遊覽車駕駛，到本件違規時已從事遊覽車司機約2個月，而
    駕駛普通車約有10年左右，又伊駕駛遊覽車行駛高速公路每
    月約10幾趟左右等語。是異議人既為職業駕駛人，並經常行
    駛於前述高速公路，對於何路段係「大型車禁行內側車道」
    之戰備道，應當知之甚詳。又參以該戰備道開始處是256.8
    公里，執勤員警巡邏車停放位置係在257.2公里處，而異議
    人所駕駛之大型車進入該戰備跑道時，即行駛在內側車道，
    並於通過巡邏車停放處時，仍行駛在內側車道，期間亦無打
    方向燈欲變換到外側車道之意思或行為，此據證人陳得財證
    述在卷，已如前述；且戰備道與高速公路一般路段之路面設
    計，亦有明顯不同。是縱認異議人因超車而未見該「大型車
    禁行內側車道」之禁制標誌，則異議人於駛入該戰備道後，
    理應即知悉已駛入「大型車禁行內側車道」之戰備道，焉會
    仍持續行駛在內側車道？從而，異議人前開所辯，顯係避責
    之詞，自無可採。是異議人於前開時、地，駕車行駛於高速
    公路，有未依規定車道行駛而不遵管制之規定之違規事實，
    應可認定。
四、綜上所述，本件受處分人即異議人甲○○於上述時、地，駕
    駛前開營業遊覽大客車，行經國道一號南下257.2公里處時
    ，不依「大型車禁行內側車道」之禁制標誌之規定之違規行
    為，既可認定，則原處分機關即交通部公路總局嘉義區監理
    所麻豆監理站據此引用前開道路交通管理處罰條例第33條第
    1項及第63條第1項第1款之規定，裁處異議人罰鍰新台幣3千
    元並記違規點數1點，於法即無不當。從而，本件異議人之
    異議為無理由，應予駁回。
五、據上論斷，應依道路交通案件處理辦法第19條，裁定如主文
    。
中 　　華　 　民　　　國　   94　 年　　4   月     7　日
                      交通法庭法　官    洪榮家
以上正本證明與原本無異。
如不服本裁定應於送達後5日內向本院提出抗告狀（應附繕本）
。
                              書記官    陳志德
中　　華　　民　　國　　94　　年　　4 　　月　　7 　　日
